【裁判字號】    94,訴,679
【裁判日期】    951215
【裁判案由】    返還房屋
【裁判全文】
臺灣士林地方法院民事判決               94年度訴字第679號
原      告  甲○○
            丁○○
上二人共同
訴訟代理人  丙○○
被      告  山柏那領帶企業有限公司
兼上一人
法定代理人  戊○○
被      告  珠江有限公司
法定代理人  庚○○
上三人共同
訴訟代理人  涂惠民律師
上列當事人間返還房屋等事件，本院於民國95年10月24日言詞辯
論終結，判決如下：
    主  文
被告山柏那領帶企業有限公司應將所占用附表一編號甲、乙、丙
房屋之如附圖一、二編號Ａ、Ｅ、Ｇ、Ｈ、Ｉ、Ｊ、Ｍ、Ｎ、Ｏ
、Ｐ、Ｑ、Ｒ、Ｓ、Ｔ、Ｕ、Ｗ、Ｘ、Ｙ所示部分返還原告。
被告珠江有限公司應將所占用附表一編號甲、乙、丙房屋之如附
圖一、二編號Ａ、Ｂ、Ｃ、Ｅ、Ｆ、Ｇ、Ｈ、Ｉ、Ｋ、Ｌ、Ｎ、
Ｏ、Ｐ、Ｑ、Ｒ、Ｓ、Ｔ、Ｕ、Ｗ、Ｘ、Ｙ所示部分返還原告。
被告戊○○應將所占用附表一編號丙房屋之如附圖一編號Ｔ、Ｕ
、Ｖ、Ｗ、Ｘ所示部分返還原告。
被告山柏那領帶企業有限公司應自民國九十四年七月十四日起至
返還前開占用房屋之日止，按月給付原告甲○○新台幣壹萬參仟
陸佰元，暨按月給付原告丁○○新台幣參仟肆佰元。
被告珠江有限公司應自民國九十四年七月十四日起至返還前開占
用房屋之日止，按月給付原告甲○○新台幣壹萬參仟陸佰元，暨
按月給付原告丁○○新台幣參仟肆佰元。
被告戊○○應自民國九十四年七月十四日起至返還前開占用房屋
之日止，按月給付原告甲○○新台幣貳仟零伍拾肆元，暨按月給
付原告丁○○新台幣伍佰壹拾肆元。
原告其餘之訴駁回。
本判決第一項，於原告以新台幣伍拾肆萬元為被告山柏那領帶企
業有限公司供擔保後，得假執行。但如被告山柏那領帶企業有限
公司以新台幣壹佰陸拾參萬元為原告預供擔保，得免為假執行。
本判決第二項，於原告以新台幣參拾柒萬元為被告珠江有限公司
供擔保後，得假執行。但如被告珠江有限公司以新台幣壹佰捌拾
陸萬元為原告預供擔保，得免為假執行。
本判決第三項，於原告以新台幣捌萬伍仟元為被告戊○○供擔保
後，得假執行。但如被告戊○○以新台幣貳拾伍萬元為原告預供
擔保，得免為假執行。
本判決第四項，於原告甲○○按月以新台幣肆仟伍佰元、原告丁○○按月以新台幣壹仟壹佰伍拾元為被告山柏那領帶企業有限公
司供擔保後，得假執行。但如被告山柏那領帶企業有限公司各按
月以新台幣壹萬參仟陸佰元、參仟肆佰元分別為原告甲○○、丁○○預供擔保，得免假執行。
本判決第五項，於原告甲○○按月以新台幣肆仟伍佰元、原告丁○○按月以新台幣壹仟壹佰伍拾元為被告珠江有限公司供擔保後
，得假執行。但如被告珠江有限公司各按月以新台幣壹萬參仟陸
佰元、參仟肆佰元分別為原告甲○○、丁○○預供擔保，得免為
假執行。
本判決第六項，於原告甲○○按月以新台幣柒佰元、原告丁○○
按月以新台幣貳佰元為被告戊○○供擔保後，得假執行。但如被
告戊○○各按月以新台幣貳仟零伍拾肆元、伍佰壹拾肆元分別為
原告甲○○、丁○○預供擔保，得免為假執行。
原告其餘假執行之聲請駁回。
    事實及理由
一、原告起訴主張：如附表一所示之不動產原為訴外人即被告戊○○原配偶陳白秀廉所有，陳白秀廉已於民國84年2 月28日
    死亡，嗣至85年5 月18日由被告戊○○及訴外人庚○○、己○○辦畢登記而共有，該等不動產於94年1 月28日經本院民
    事執行處以94年度執字第13201 號強制執行事件（以下稱系
    爭執行事件）予以強制執行，經送鑑價認定該等不動產總價
    為新台幣（以下同）19,168,200元，嗣經拍賣後，由原告以
    1,051 萬元之價格得標買受，並經執行法院核發權利移轉證
    書，其中如附表一所示之建物（以下稱系爭房屋），由原告
    甲○○、丁○○各取得所有權應有部分各4/5 、1/5 ，而原
    告取得所有權後，迭與被告等洽談返還系爭房屋未果。雖系
    爭執行程序之拍賣公告記載：「拍定後不點交（第三人山柏
    那領帶企業有限公司及珠江有限公司普別基於租賃關係占有
    中，山柏那領帶企業有限公司租期自78年9 月6 日起至98年
    9 月5 日止，租金每月新台幣5,000 元。珠江有限公司租期
    自78年9 月13日至98年9 月12日止，租金每月新台幣6,000
    元）。」，且有房屋租賃契約二份為證。然珠江公司及山柏
    那公司為戊○○與陳白秀廉夫妻共同成立之公司，不可能向
    自己承租房屋營業，又戊○○等人向債權人臺灣中小企業銀
    行股份有限公司（以下稱臺灣中小企銀）借款時，已切結系
    爭房屋無出租之情事，而被告所提出之租約上，不僅無被告
    山柏那領帶企業有限公司（以下稱山柏那公司）法定代理人
    簽名，且筆跡全為戊○○同一人所書寫，可能為執行期間所
    製作，斯時陳白秀廉已經死亡，而己○○、庚○○對於出租
    情事全然不知，被告所稱交付押租金一節，亦無證據可資證
    明，所指給付押租金支票，則有其一為第三人黃萬物所兌現
    ，資金流向更屬不明，且被告所稱珠江公司起租時間，係在
    該公司成立之前，益顯所稱租約係屬偽造。至山柏那公司及
    珠江有限公司（以下稱珠江公司）申報支出租金，則為報稅
    所必須，每年租金數額亦不相同，山柏那公司僅陳報租用附
    表一編號甲所示房屋（以下稱甲房屋），珠江公司僅申報租
    用附表一編號乙所示房屋（以下稱乙房屋）之租金支出，戊○○陳報租賃所得數額，亦均與所稱租約不符，即僅在帳面
    上應付國稅局，不能證明有實際支出，被告所稱租賃契約顯
    然不實。而現在系爭房屋內如附圖一、二所示各位置之實際
    使用情況，均如照片所示，其占用情形均如附表二所載，而
    戊○○配偶即訴外人乙○○，則係隨同戊○○居住，為占有
    輔助人，被告等無權占用系爭房屋，原告得請求遷讓返還，
    而系爭房屋侏做為開設公司使用，利用價值高於一般住家使
    用之房屋，被告無權占用，應以附表一所示不動產拍定價格
    ，按土地法第97條、第105 條規定方式計算，被告按月應返
    還原告之不當得利數額，如以拍定價額年息10％計算，為87
    ,583 元 ，如以年息6 ％計算，則為52,550元，原告於乙僅
    請求按月給付51,000元，即被告3 人每月各給付17,000元。
    為此，依據民法第767 條規定及不當得利之法律關係，請求
    被告遷讓返還房屋及返還不當得利等語，而聲明求為判決：
    (一)山柏那公司應將所占用甲房屋如附圖一編號Ａ、Ｄ、Ｅ、
    Ｇ、Ｈ、Ｉ，及乙房屋如附圖一、二編號Ｊ、Ｋ、Ｌ、Ｍ、
    Ｎ、Ｏ、Ｐ、Ｑ、Ｒ、Ｙ，與附表一編號丙（以下稱丙房屋
    ）如附圖一所示編號Ｔ、Ｕ、Ｓ、Ｗ、Ｘ所示部分返還原告
    。(二)珠江公司應將所占用甲房屋如附圖一編號Ａ、Ｂ、Ｃ、
    Ｅ、Ｆ、Ｇ、Ｈ、Ｉ，及乙房屋如附圖一、二編號Ｋ、Ｌ、
    Ｎ、Ｏ、Ｐ、Ｑ、Ｒ、Ｙ，與丙房屋如附圖一編號Ｔ、Ｕ、
    Ｓ、Ｗ、Ｘ所示部分返還原告。(三)戊○○應將所占用甲房屋
    如附圖一編號Ａ、Ｅ、Ｈ、Ｉ，及乙房屋如附圖一編號Ｋ、
    Ｌ、Ｎ、Ｏ、Ｐ、Ｑ、Ｒ，與丙房屋如附圖一編號Ｔ、Ｕ、
    Ｖ、Ｗ、Ｘ所示部分返還原告。(四)被告應各自起訴狀繕本送
    達翌日起至返還前開房屋之日止，按月給付原告甲○○13,
    600 元及給付原告丁○○新台幣3,400 元。(五)原告願供擔保
    ，請准宣告假執行。
二、被告則以：系爭房屋原為戊○○及己○○、庚○○被繼承人
    陳白秀廉所有，陳白秀廉於78年9 月間，將甲、丙房屋面積
    1/4 及乙房屋面積1/2 出租予山柏那公司，租期自78年9 月
    6 日起至98年9 月5 日止，另將甲、丙房屋面積1/4 及乙房
    屋面積1/2 出租予珠江公司，租期自78年9 月13日起至98年
    9 月12日止，雙方定有租賃契約各一件，押租金均為200 萬
    元，山柏那公司及珠江公司亦已依約各交付陳白秀廉200 萬
    元、182 萬元之支票，珠江公司另交付18萬元現金補足200
    萬元，復於租約上載明收受押租金無誤，上開公司亦長期占
    用系爭房屋使用，租約上雖無承租公司法定代理人蓋印，然
    已有公司印章，故不影響其效力。嗣陳白秀廉於84年間死亡
    後，系爭房屋由戊○○與己○○、陳慶仲繼承而共有，並繼
    受上開責賃契約關係之出租人地位，庚○○並另於86年12月
    29日將丙房屋內之房間1 間連同另筆房屋之增建，出租予乙○○使用，
三、被告未於言詞辯論期日到場，亦未提出準備書狀作何聲明或
    陳述。
四、原告主張之事實，已據其提出與所述相符之__為證，原告之
    主張為可採信。
五、原告據以提起本訴，請求__，即無不合，應予准許。
六、原告陳明願供擔保，聲請宣告假執行，核無不合，爰酌定相
    當擔保金額予以准許。
七、據上論結，原告之訴為有理由，依民事訴訟法第385條第1項
    前段、第78條、第85條第2項、第390條第2項判決如主文。
中    華    民    國    95    年    12    月    15    日
                  民事第一庭
                            法  官  蕭錫証
以上正本係照原本作成。
如對本判決上訴須於判決送達後20日內向本院提出上訴狀
中    華    民    國    95    年    12    月    15    日
                            書記官  林令令


司法院資訊處製作；財團法人民間司法改革基金會備份。
